【裁判字號】    97,抗,262
【裁判日期】    971017
【裁判案由】    拆屋還地等
【裁判全文】
臺灣高等法院臺南分院民事裁定  97年度抗字第262號
抗  告  人  己○○
            丁○○
            戊○○
相  對  人  丙○○○
            乙○○
            甲  ○
上列當事人間請求拆屋還地等事件，抗告人對於中華民國九十七
年九月四日臺灣臺南地方法院核定訴訟標的價額之裁定（九十七
年度補字第三二八號）提起抗告，本院裁定如下：
      主      文
原裁定關於核定訴訟標的價額超過新台幣壹佰捌拾柒萬伍仟元部
分廢棄。
    理    由
一、按對於法院就訴訟標的價額之核定，得為抗告，民事訴訟法
    第七十七條之一第四項定有明文；本件抗告人就原法院核定
    之訴訟標的價額聲明不服，提起抗告，揆諸首開說明，於程
    序上並無不合，先予敘明。
二、抗告意旨略以：伊等主張相對人三人無權占有伊等土地，而
    本於民法第七百六十七條規定，訴請相對人拆屋還地，同時
    依民法第一百七十九條、第一百八十四條規定，附帶請求相
    對人給付相當於租金之不當得利及損害金；其中附帶請求給
    付相當於租金之不當得利部分，應不併算其價額，乃原裁定
    就本件訴訟標的價額核定為新台幣（下同）二百五十七萬二
    千五百元，有違最高法院九十六年度民事庭第四次會議決議
    意旨，於法不合，爰提起本件抗告等語。
三、按核定訴訟標的之價額，以起訴時之交易價額為準；無交易
    價額者，以原告就訴訟標的所有之利益為準。以一訴附帶請
    求其孳息、損害賠償、違約金或費用者，不併算其價額，民
    事訴訟法第七十七條之一第二項、第七十七條之二條第二項
    分別定有明文；是以土地所有權人依民法第七百六十七條所
    有物返還請求權，請求拆除房屋返還土地，其訴訟標的之價
    額，應以土地起訴時之交易價額為準。其並依同法第一百七
    十九條附帶請求給付相當於租金之不當得利部分，不併算其
    價額（最高法院九十六年度第四次民事庭會議決議參照）。
四、查：
（一）本件抗告人係本於物上請求權，求為命：相對人丙○○
      ○應將坐落台南市○○區○○段一二八二之四地號土地上
      ，面積約四十平方公尺之建物拆除，將土地返還抗告人等
      ；併給付抗告人等十八萬六千元及法定利息，暨自起訴狀
      繕本送達翌日起至返還土地之日止，按月給付抗告人等三
      千一百元。相對人乙○○應將坐落同段一二八二之五地
      號土地上，面積約五十平方公尺之建物拆除，將土地返還
      抗告人等；併給付抗告人等二十三萬二千五百元及法定利
      息，暨自起訴狀繕本送達翌日起至返還土地之日止，按月
      給付抗告人等三千八百七十五元。相對人甲○應將坐落
      同段一二八五之八、一二八六地號土地上，面積約六十平
      方公尺之建物拆除，將土地返還抗告人己○○；併給付抗
      告人等二十七萬九千元及法定利息，暨自起訴狀繕本送達
      翌日起至返還土地之日止，按月給付抗告人等四千六百五
      十元。」等情，此觀起訴狀至明（參見原審卷第三頁至第
      五頁）。是抗告人以一訴本於物上請求權訴請相對人三人
      各自拆屋還地，同時附帶請求相對人等給付相對於租金之
      損害賠償者，依上開說明，就附帶請求部分，自不併算其
      價額。
（二）其次，抗告人所有上揭土地，於起訴時並無交易價額，依
      上開說明，核定本件訴訟標的價額時，即應以原告就訴訟
      標的所有之利益為準。系爭上開四筆土地於九十七年一月
      之公告現值均為一萬二千五百元者，此參卷附之土地登記
      謄本自明；則抗告人對於相對人等三人起訴，其訴訟標的
      價額，其中：就相對人丙○○○部分為五十萬元（40㎡
      ×12,500元＝500,000元）、就相對人乙○○部分為六
      十二萬五千元（50㎡×12,500元＝625,000元）、就相
      對人甲○部分為七十五萬元（60㎡×12,500元＝750,000
      元），合計本案訴訟標的價額共為一百八十七萬五千元。
五、綜上，原法院核定本件訴訟標的價額為二百五十七萬二千五
    百元，並據此裁定抗告人應繳納之第一審裁判費為二萬六千
    五百四十二元，而命抗告人如數繳納者，尚有未洽；抗告意
    旨執此指摘原裁定不當求為廢棄者，其中關於核定訴訟標的
    價額超過一百八十七萬五千元部分，為有理由，應由本院就
    原裁定關於此部分之核定予以廢棄。至於原裁定另命抗告人
    補繳裁判費部分，屬於訴訟程序進行中所為之裁定，依民事
    訴訟法第四百八十三條規定，雖不得為抗告；然原裁定關於
    核定本件訴訟標的價額超過一百八十七萬五千元部分既經廢
    棄，原裁定就此部分所命補繳費用，即因之失所依據，併此
    敘明。
六、據上論結，本件抗告為有理由。依民事訴訟法第四百九十二
    條，裁定如主文。
中    華    民    國    97    年    10    月    17    日
                  民事第三庭    審判長法  官  陳  光  秀
                                      法  官  曾  平  杉
                                      法  官  李  文  賢
上為正本係照原本作成。
如不服本裁定，僅得於收受本裁定正本送達後10日內以適用法規
顯有錯誤為理由，向本院提出再抗告狀（須附繕本）依法應繳納
抗告費新台幣1千元，並委任律師為訴訟代理人，經本院許可後
始可再抗告於最高法院。
中    華    民    國    97    年    10    月    20    日
                                     書記官  劉  清  洪
【附記】
民事訴訟法第495條之1第2項準用同法第466條之1第1、2項規定
：
(1)對於第二審判決上訴，上訴人應委任律師為訴訟代理人。但上
  訴人或其法定代理人具有律師資格者，不在此限。
(2)上訴人之配偶、三親等內之血親、二親等內之姻親，或上訴人
  為法人、中央或地方機關時，其所屬專任人員具有律師資格並
  經法院認為適當者，亦得為第三審訴訟代理人。
民事訴訟法第466條之2：
  上訴人無資力委任訴訟代理人者，得依訴訟救助之規定，聲請
  第三審法院為之選任律師為其訴訟代理人。


司法院資訊處製作；財團法人民間司法改革基金會備份。
